臺灣板橋地方法院刑事判決　　　　　　　　　　　　　　九十年度自字第四一七號
　　自　訴　人　徐正宗
　　代　理　人　甲○○
　　被　　　告　乙○○
右列被告因詐欺案件，經自訴人提起自訴，本院判決如左：
    主  文
本件自訴不受理。
    理  由
一、自訴意旨略以：被告乙○○為新成立之美景岸紙業有限公司負責人，自民國（下
    同）九十年十月三十日起至同年十一月五日止，共詐騙徐正宗之公司（寶群紙器
    股份有限公司）平板紙貨款計新台幣（下同）六十四萬一千三百零一元，雖經公
    司業務主任林己玄及秘書甲○○多次催討，仍拖延未付。被告更以其公司因那莉
    風災受損嚴重為由搪塞。經被害人徐正宗以存證信函催討，仍無效果。因認被告
    涉有刑法第三百三十九條第一項之詐欺取財罪嫌云云。
二、按犯罪之被害人得提起自訴；又不得提起自訴而提起者，應諭知不受理之判決，
    ，並得不經言詞辯論而為之，刑事訴訟法第三百十九條第一項、第三百三十四條
    、第三百四十三條、第三百零七條分別定有明文。而刑事訴訟法上所稱之犯罪被
    害人，係指因犯罪而直接受害之人而言，最高法院六十八年台上字第二一四號判
    例著有明文。又起訴是否合法，應以起訴時為準，除可補正者外，不得更改。公
    司代表人起訴後，發現其非被害人，起訴不合法，請求更換他人為自訴人，等於
    實際被害人之他人沒有起訴，自不得准許。司法院七十九年三月二十三日廳刑一
    字第三０九號法律座談會審查意見函文可資參照。
三、查本件被告乙○○係美景岸紙業有限公司之代表人，美景岸紙業有限公司於上開
    時間向寶群紙器股份有限公司購買平板紙，積欠貨款六十四萬一千三百零三元之
    事實，為被告乙○○及自訴人所不爭執，並有自訴人所提之存證信函、被告律師
    信函各一份、支票二紙（均影本）附卷可稽。從而，本件自訴人所指被告因上開
    買賣平板紙事宜所涉之詐欺犯行，設若屬實，其侵害者為公司法益，並非代表人
    之個人，換言之，被害人即為寶群紙器股份有限公司，並非自訴人徐正宗，本件
    依自訴狀所訴之事實，其直接被害人既屬寶群紙器股份有限公司，而非該公司之
    代表人徐正宗，自訴人徐正宗提起自訴後，發現其非被害人，起訴不合法，而請
    求更換寶群紙器股份有限公司為自訴人，依上開說明，自不得准許，爰不經言詞
    辯論，諭知不受理之判決。
據上論斷，應依刑事訴訟法第三百三十四條、第三百四十三條、第三百零七條，判決
如主文。
中      華      民      國    九十一    年      三      月    十二    日
                                      台灣板橋地方法院刑事第五庭
          法  官  林  錫  凱
右正本證明與原本無異
如不服本判決應於送達後十日內向本院提出上訴狀
                                          書記官  林  兆  嘉
中      華      民      國    九十一    年      三      月    十二    日
